臺灣臺南地方法院民事判決　　　　　　　 94年度勞訴字第7號
原　　　告　甲○○
訴訟代理人　呂郁斌律師
複　代理人　蘇文奕律師
被　　　告　光磊汽車駕駛補習班
法定代理人　翁長生
上列當事人間請求給付資遣費事件，本院判決如下:
　　主　文
被告應給付原告新台幣伍拾貳萬仟伍佰元，及自民國九十四年
一月十三日起至清償日止，按週年利率百分之五計算之利息。
原告其餘之訴駁回。
訴訟費用由被告負擔六分之五，餘由原告負擔。
本判決於原告以新台幣壹拾柒萬伍仟元供擔保後，得為假執行；
但被告如於執行標的物拍定、變賣前，以新台幣伍拾貳萬仟伍
佰元為原告供擔保後，得免為假執行。
原告其餘假執行之聲請駁回。
　　事實及理由
一、原告部分：
（一）聲明：減縮後，求為判決如主文第一項，並陳明願供擔保
      ，請求宣告假執行。
（二）陳述：
    (一)原告自民國（下同）七十三年五月一日開始任職於被告公
      司，目前為被告公司之班主任，九十三年十月十七日被告
      公司召開股東會議，會議中決議因業務因素考量而解雇原
      告，並於九十三年十一月底正式通知原告自九十三年十二
      月一日起資遣生效，總計原告在被告公司任職時間長達二
      十年七個月，惟被告公司不願依照勞基法相關規定給付原
      告資遣費，原告前向縣政府勞工局申請調解亦無效果。
　　(二)次查「勞工工作年資自受僱之日起算，適用本法前之工作
      年資，其資遣費及退休金給與標準，依其當時應適用之法
　　　令規定計算，當時無法令可資適用者，依各該事業單位自
      訂之規定或勞雇雙方之協商計算之，適用本法後之工作年
      資，其資遣費及退休金給與標準，依第十七條及第五十五
      條規定計算，勞動基準法第八十四條之二定有明文，被告
      之行業自八十八年一月開始適用勞基法，則原告八十八年
      一月至九十三年十一月止共五年十一個月之資遣費，自應
      依勞基法第十七條之規定，給予五又十二分之十一個月薪
      （約五點九個月）之資遣費。
　　(三)至於原告七十三年五月起至八十七年十二月止共十四年又
      八個月之年資如何計算法無明文規定惟廠礦工人受雇解
      雇辦法第四條規定：「廠礦解雇工人，除應依法發給預告
      工資外，並依左列規定加發資遣費，．．三在同一事業主
      體工作滿三年者，發給相當於三個月工資之資遣費。四在
      同一事業主體工作滿三年以上者，每滿一年加發相當於十
      天工資之資遣費。．．」，被告行業於八十八年一月一日
      始有勞動基準法之適用，於八十八年一月一日以前自有類
      推適用廠礦工人受雇解雇辦法，以維勞工基本權益之保障
      。故原告七十三年五月至七十六年四月底之年資可獲三個
      月薪資之資遣費補償，另七十六年五月至八十七年十二月
      底止，又應獲得一百一十六點六七天（約三點九個月）之
      資遣費補償，總計原告所得請領之資遣費為：
　　(1)資遣費十二點八個月（5.9+3+3.9=12.8），每月三萬元共
      三十八萬四千元。
　　(2)預告工資：三萬元（一個月）。
　　(3)總計四十一萬四千元。
　　(四)另依勞基法第三十八條之規定，原告第十六年起每年應有
      有二十天之休假，並逐年增加一天休假，則原告最近五年
      之休假日數分別為二十天至二十四天，共一百一十天，則
      原告所得請領之特別休假工資補償共二百二十天（約七點
      三個月），折合月薪為二十一萬九千元。總計為六十三萬
      三千元。
（三）證據：提出會議記錄影本一份、台南縣政府九十二年三月
      十日府勞案字第九二００三三一三七號函影本一份、申請
      函影本一份、立案證書影本一份、營利事業登記抄本一份
      等為憑。
二、被告部分：
（一）聲明：求為判決駁回原告之訴，並陳明如受不利之判決，
      願供擔保，請准宣告免為假執行。
（二）陳述：
　　(一)被告是合夥組織，原告為合夥之一員，投資占全部出資額
      百分之四．一七，有九十二年度合夥人盈餘及扣繳稅額分
      配表可資參酌，故原告之身分係雇主而非勞工，實不得請
      求資遣費及特別休假獎金。原告任職班主任期間，與負責
      人、財務、櫃檯職員等人互動不佳，彼此難於合作，被告
      負責人翁長生為此而於九十二年度股東會開會時請辭職務
      ，但被股東會予以慰留，惟經此事件後，原告不但不思改
      善，且變本加厲，甚至公然與負責人吵架，被告負責人忍
      無可忍，乃於九十三年十月十七日之股東會議上提議由股
      東決議自負責人與原告二人中擇留一人，因股東對原告不
      適任之情形均非常了解，當日出席十名股東乃全部贊成撤
      換班主任，有股東會會議紀錄可證，又該次股東會原訂於
      九十三年十月三日召開，因原告請求改期而延至十月十七
      日舉行，惟十月十七日原告仍未到場向股東報告經營狀況
      ，其身為班主任而不負責任至此，實屬失職，故依勞動基
      準法第十二條第一項第二、四款規定，被告得不經預告終
      止與原告間之勞動契約。
    (二)駕訓班行業自八十八年一月一日始適用勞基法規定，故八
      十七年十二月三十一日以前之年資不適用勞基法規定，依
      勞基法第八十四條之二規定：「適用本法前之工作年資，
      其資遣費及退休金給與標準，依其當時應適用之法令規定
      計算，當時無法令可資適用者，依各該事業單位自訂之規
      定或勞雇雙方之協商計算之。」而關於駕訓班行業之資遣
      、退休，於八十七年十二月三十一日以前並無可資適用之
      法令，被告亦未訂立與此有關之規定，又廠礦工人受雇解
      雇辦法之規定，並不能適用於駕訓班行業，故原告請求被
      告給付約三點九個月之資遣費實非有理。
    (三)原告主張其最近五年有一百一十天之特別休假而未休，則
      被告應給付其二百二十天之工資，然原告擔任班主任期間
      曾資遣三名員工，並未支付不休假工資，故此為被告與員
      工之合意，原告理當遵守，又原告主張一百一十天之休假
      而請求二百二十天之工資亦屬違誤，因原告當初一百一十
      天休假之工資均已照領，如再請求二百二十天之工資，則
      無異休假日上班可領取平常三倍之工資，顯無依據。
（三）證據：提出九十二年度合夥人盈領及扣繳稅額分配表影本
      一份、九十三年十月十七日股東會會議記錄影本一份等為
      憑。
三、兩造不爭之事實及爭執事項：
（一）原告主張其自七十三年五月一日開始任職於被告公司，目
      前為被告公司之班主任，九十三年十月十七日被告公司召
      開股東會議，會議中決議因業務因素考量而解雇原告，並
      於九十三年十一月底正式通知原告自九十三年十二月一日
      起資遣生效，總計原告在被告公司任職時間長達二十年七
      個月之事實，為被告所不爭執，此部分堪予認定。
（二）原告主張其薪資自八十八年開始到九十二年三月以前的薪
      資是月薪三萬二千元，九十二年三月以後月薪是三萬元之
      事實，亦為被告所不爭執，此部分事實亦值確認；又原告
      主張其在被解僱前五年內，應休假日數為一百一十天之日
      數及沒有休假的事實，被告亦表示不爭執，此部分之事實
      同值認定。
（三）對原告所主張之資遣費、預告工資之計算方式及其數額，
      被告並不爭執，惟對原告之請求，被告另以：其係符合勞
      動基準法所定得不經預告而終止與原告間之勞動契約，原
      告不得請求資遣費及預告工資，且原告所領薪資中，已包
      含休假工資在內，如准原告主張以二倍工資計算，則無異
      原告在休假期間之工資係平常工資三倍之數，顯無依據等
      資為抗辯。
（四）除前揭兩造不爭執事實外，經本院整理本件兩造之爭點在
      於一被告終止與原告間之勞動契約，是否符合勞基法所定
      ，得不經預告逕行終止；二關於休假工資之計算標準等二
      項，兩造對此爭點整理結果均當庭表示無意見，是本件原
      告之請求是否有理由，及其數額之計算，自應探究此二項
      爭點而定。
四、得心證之理由：
（一）被告光磊汽車駕駛補習班係一合夥組織，其合夥契約書辦
      理公證後，經向主管機關台南縣政府申請籌設駕駛短期職
      業補習班，並經台南縣政府核發發營利事業登記證在案，
      此經台南縣政府以九十四年五月十七日府經商字第九四０
      ０九九九六八號函覆在卷，是被告雖未為法人登記，然有
      一定之組織及設有代表人，並有獨立之財產，核屬非法人
      之團體，自有當事人能力，核先陳明。
（二）原告除為被告合夥組織之一員外，並受僱於被告而擔任駕
      駛補習班之班主任一職，關於其受僱部分，仍屬勞動契約
      之範疇。被告已於九十三年十月十七日之股東會議決議解
      除原告所有職務，此解除原告之職務之行為，應認屬勞動
      基準法上所定之終止勞動契約，被告雖辯稱其對原告終止
      勞動契約係符合勞動基準法第十二條所定得不經預告終止
      勞動契約之情形，惟究屬該條中之何款項，被告並未明確
      主張，且觀前揭會議記錄所載終止勞動契約之理由，並無
      可構成該法第十二條第一項所定六款之情事，是被告抗辯
      其終止與原告間之勞動契約係符合勞動基準法第十二條所
      定云云，尚屬無憑，不足採信；再依該會議記錄內容，應
      係因原告之行事作風不能為被告之股東會議所認同，致被
      告股東會議決議將原告解除職務，應屬「勞工對於所擔任
      之工作確不能勝任」之情形，而有勞動基準法第十一條第
      五款之情事，是被告要終止與原告間之勞動契約，自應經
      預告後始得終止，其未經預告即為終止，則原告依同法第
      十六條第一項第三款之規定，請求被告應支付其一個月之
      預告期間之工資，及依同法第十七條計算之資遣費等，均
      無不合，被告抗辯其係合於不經預告得逕行終止勞動契約
      ，無須支付原告預告工資及資遣費云云，為不可採。
（三）按「第三十八條所定之特別休假，工資應由雇主照給。雇
      主經徵得勞工同意於休假日工作者，工資應加倍發給。」
      勞動基準法第三十九條前段定有明文，原告受僱於被告之
      薪資係按月計酬，其特別休假之日數已包含在每月薪資中
      ，亦即其特別休假已領有原有薪資，苟其同意於特別休假
      日工作，工資之發給除其原有薪資外，應另加發同額之工
      資，此即符合前揭條文所謂「加倍發給」之規定，此部分
      被告抗辯原告雖有一百一十天之特別休假而未休，僅可再
      請求一百一十天之工資，而非如原告主張之二百二十天工
      資等語，自非無憑；而原告主張其休假期間二作所得請求
      之休假工資，除原領之工資外，尚得請求原有薪資二倍計
      算之薪資云云，尚屬誤解。另被告抗辯原告之特別休假而
      未休，不必支付不休假工資係屬被告與員工間之合意云云
      ，非惟被告未能舉證證明兩造間有此合意存在，且與勞動
      基準法第三十九條之規定相違背，則被告抗辯無須支付不
      休假工資云云，自不足憑信。
（四）綜上所陳，本件原告得向被告請求之項目，計有預告期間
      之工資、資遣費及特別休假工資，其中資遣費十二點八個
      月，每月三萬元共三十八萬四千元；預告期間工資為三十
      日即三萬元等二項，被告就此計算方式及數額均不爭執；
      另原告原請領之特別休假工資補償以二百二十天計算結果
      為二十一萬九千元，被告對此部分之計算亦不爭執，茲原
      告所得請求者僅為一百一十天，為原主張之半數，依比例
      計算結果，原告關於特別休假工資部分得請求數額為十萬
      九千五百元。三項總計為五十二萬三千五百元，是原告本
      件之請求，在五十二萬三千五百元及自起訴狀繕本送達被
      告之翌日（九十四年一月十三日）起至清償日止，按週年
      利率百分之五計算之法定遲延利息，自無不合，應予准許
      ，另超過此部分之請求，核屬無據，應予駁回。
（五）兩造各自陳明願供擔保，聲請宣告假執行或免為假執行，
      經核原告勝訴部分，合於法律規定，爰分別酌定相當之擔
      保金額宣告之；原告其餘假執行之聲請，因訴之駁回而失
      所依據，不予准許。
（六）因本案事證已臻明確，兩造其餘主張陳述及所提之證據，
      均毋庸再予審酌，附此敘明。
五、據上論結：本件原告之訴為一部有理由、一部無理由，並依
    民事訴訟法第七十九條前段、第三百九十條第二項、第三百
    九十二條，判決如主文。
中　　華　　民　　國　　94　　年　　7 　　月　　27　　日
                  民事第一庭    法    官　王國忠
以上為正本係照原本作成
如對本判決不服，須於判決送達後二十日內向本院提出上訴狀
中　　華　　民　　國　　94　　年　　8 　　月　 　5　　日
                                書 記 官  簡鳳儀
